【裁判字號】    89,自,21
【裁判日期】    890802
【裁判案由】    妨害自由
【裁判全文】
臺灣屏東地方法院刑事判決                            八十九年度自字第二一號
    自  訴  人  丙○○
    自  訴  人  丁○○
    自  訴  人  戊○○
    自  訴  人  甲○○
    自  訴  人  庚○○
    共      同
    被      告  己○○
    被      告  乙○○○
右被告因妨害自由案件，經自訴人提起自訴及追加自訴，本院判決如左：
    主  文
己○○、乙○○○公然侮辱人，己○○處罰金參仟元，乙○○○處罰金壹仟元，如易
服勞役，均以參佰元折算壹日。
己○○、乙○○○被訴強制罪部分，無罪。
    事  實
一、己○○、乙○○○與丙○○、丁○○係鄰居，雙方因土地問題迭生爭執，詎己○○、乙○○○於民國八十九年三月九日下午六許，在屏東縣萬丹鄉○○村○○路
    八四七巷七七號自宅門前空地，己○○公然對丙○○、丁○○以台語辱稱：「圍
    你娘給人家幹，幹你娘」「男的都死光光，幹你娘.. 幹你娘，狗生的，幹你祖
    媽」，乙○○○亦自基於公然侮辱之犯意公然對丙○○、丁○○以台語辱稱：「
    全家都發瘋了，老少皆失去人性了」等語。
二、案經自訴人丙○○、丁○○追加自訴。
    理  由
壹、有罪部分
一、訊據被告己○○坦承右揭犯行不諱，被告乙○○○固不諱言有於前開時地與告訴
    人發生口角，並互相叫罵，惟辯稱：「我們之前就常有爭執，每一次他們都罵完
    後就進去，然後趁我們在罵的時候就故意錄勵，那是不實在的」云云。然查右揭
    事實，業據自訴人指述綦詳，並有錄音帶一捲及錄音譯文一紙在卷可稽，核與自
    訴人所述相符，應堪採信，被告罪證至為明確，犯行洵堪認定，應予依法論科。
二、核被告己○○、乙○○○所為，係犯刑法第三百零九條第一項之罪。自訴意旨以
    被告二人所為係犯刑法第三百零九條第二項之強暴公然侮辱罪，並以該現場有被
    告二人之親屬林榮壽、王孟珠助勢為據，惟自訴人未具體舉證被告有何強暴手段
    ，且所指之助勢似與強暴手段有間，自無從為被告等不利之認定。又被告二人公
    然侮辱丙○○、丁○○二人，係一行為而觸犯數罪名，為想像競合犯，均應依法
    從一重論處公然侮辱罪。審酌被告二人均無前科，有其前科表足稽，素行尚佳、
    犯罪之動機、手段、智識程度、致生損害於自訴人之名譽及犯罪後之態度等一切
    情狀，量處以如主文所示之刑，並諭知易服勞役之折算標準。
貳、無罪部分
一、自訴意旨另以：被告己○○、乙○○○等二人於民國八十八年四月間載運大量磚
    塊，置放於被告與自訴人房屋前與外界聯絡之通路上，因自訴人對外僅有一條通
    路，故已妨害自訴人等通行之權利，又被告二人更進而於被告與自訴人隔鄰處利
    用上開磚塊堆疊成一道磚牆，且堆放大量大型盆栽，僅留一小通路供機車、行人
    通行，致自訴人等自由通行之權利遭妨害，因認被告涉有刑法第三百零四條之強
    制罪嫌。
二、按犯罪事實應依證據認定之，無證據不得推定其犯罪事實，又不能證明被告犯罪
    者，應諭知無罪之判決，刑事訴訟法第一百五十四條、第三百零一條第一項分別
    定有明文。又刑法第三百零四條之妨害自由罪，係以強暴、脅迫使人行無義務事
    或妨害人行使權利為要件，此觀諸該法條規定亦明。
三、訊據被告己○○、乙○○○均堅決否認有何強制罪犯行，被告己○○、乙○○○
    均辯稱：伊等二人係在土地之界址上圍起圍牆，且有留供通行之通道等語。經查
    ：被告二人係在自己所有之土地上置放磚塊及堆砌牆垣並留有通道，又該牆垣未
    以水泥固著等情，業據被告供承在卷，復為自訴人等人所不爭執，並有卷附之照
    片十張在卷可稽，應堪認定；是被告二人置放磚塊進而堆砌未以水泥固著之牆垣
    ，其顯未直接或間接對特定人之身體或財物行使有形力，未有何壓制他人自由意
    自之情形，應認其並未施用強暴或脅迫之手段；況該磚牆既未以水泥固著則屬可
    隨時移置之狀態，又其並留有可供通行之通道，亦自難認有何妨害自訴人等行動
    自由權利行使之犯行，被告此一行為雖有所不當造成自訴人等之不便，充其量亦
    係民事鄰地通行之問題，揆諸首揭說明，尚不涉及刑法第三百零四條第一項之強
    制罪嫌。此外，復查無其他積極證據足認被告有何妨害自由犯行，雖被告之行為
    不無可議，然其犯罪既不能證明，應依法為無罪之諭知。
據上論斷，應依刑事訴訟法第二百九十九條第一項前段、第三百零一條第一項、第三
百四十三條，刑法第三百零九條第一項、第五十五條、第四十二條第二項，罰金罰鍰
提高標準條例第一條前段、第二條，判決如主文。
中      華      民      國      八十九      年      八    月      二    日
                              臺灣屏東地方法院刑事第一庭
                                  審判長   法  官 潘正屏
                                           法  官 包梅真
                                           法  官 郭書豪
右正本證明與原本無異。
對於本判決如有不服應於收受送達後十日內向本院提出上訴書狀上訴於台灣高等法院
高雄分院並按他造當事人之人數附具繕本。
                                           書記官 潘豐益
中      華      民      國      八十九      年      八    月    二     日
附錄本案論罪科刑法條全文
刑法第三百零九條第一項。
公然侮辱人者，處拘役或三百元以下罰金。


司法院資訊處製作；財團法人民間司法改革基金會備份。
